臺灣高等法院刑事判決　　　　　　　　　　　　九十一年度上更(二)字第四五五號
　　上　訴　人
　　即　被　告　乙○○
　　指定辯護人　本院甲○
右上訴人因毒品危害防制條例案件，不服臺灣板橋地方法院八十七年度訴字第二二三
五號，中華民國八十八年二月十九日第一審判決（起訴案號：臺灣板橋地方法院檢察
署八十七年度偵字第一七一一四號）提起上訴，經判決後由最高法院第二次發回更審
，本院判決如左：
    主  文
原判決關於販賣第二級毒品及定應執行刑部分均撤銷。
乙○○連續販賣第二級毒品，處有期徒刑柒年貳月；販賣毒品所得新臺幣貳仟元沒收
之，如全部或一部不能沒收時，以其財產抵償之。
    事  實
一、乙○○前於八十六年間，因違反藥事法及麻醉藥品管理條例案件，經臺灣板橋地
    方法院分別判處有期徒刑五月及有期徒刑四月，並定應執行刑為有期徒刑七月，
    緩刑三年確定，尚在緩刑期間，仍不知悔改，明知安非他命業經列為第二級毒品
    管制，竟基於概括之犯意，意圖出售第二級毒品安非他命營利，先後於八十七年
    五月間某日、同年七月初，連續二次在台北縣板橋市○○街八十號三樓，各以新
    台幣（下同）一千元之價格，販賣不詳數量之安非他命予沈貞麗施用（沈貞麗施
    用毒品安非他命部分，經裁定觀察、勒戒後獲不起訴處分）。嗣於八十七年八月
    七日下午三時許，因沈貞麗在台北縣板橋市○○街八十號三樓為警查獲，復據沈
    貞麗供出安非他命來源係購自乙○○，旋經警於同日下午六時許，循線在台北縣
    板橋市○○路一三五巷一號四樓查獲乙○○及其友人孫左湘二人，並扣得乙○○
    所有供吸用之安非他命殘渣袋一個及吸食器玻璃球一個。
二、案經臺北縣警察局海山分局報請台灣板橋地方法院檢察署檢察官偵查起訴。
    理  由
一、訊據被告乙○○否認有何販賣安非他命之犯行，辯稱：伊沒有販賣安非他命予沈
    貞麗，也沒有去過台北縣板橋市○○街八十號三樓，且綽號「小鴨」之人是沈貞
    麗介紹認識的，伊只有請過沈貞麗吸安非他命云云
二、惟查：
（一）證人沈貞麗於警訊中即明確指證：我吸食的安非他命是向乙○○買的，於民國
      八十七年七月初向乙○○購買的，我共向乙○○購買二次，第一次購買時間我
      忘了，第二次於民國八十七年七月初，每次購買安非他命一小包等語（見第一
      七一一三號偵查卷第九頁），於檢察官偵查中亦供稱：（問：吸用之安非他命
      是否向乙○○買的？）是的，印象中有二次，第一次不記得，第二次是八十七
      年七月初，都是少量等語（同上卷第二十六頁），在原審法院復證稱：我是在
      八十七年五月及七月間向乙○○各買一次安非他命．．，我是打呼叫器聯絡後
      ，由他回電，約定交易金額，因我的腳行動不方便，都是由他送到我板橋市○
      ○街八十號三樓住處，他呼叫器是０６０開頭的，其他號碼我忘記了，我是朋
      友介紹認識乙○○的等語（見原審卷第二十二頁）。佐以被告於上訴狀中亦曾
      坦承：因沈貞麗之拜託，向綽號「小鴨」之人購買安非他命後，原封不動轉讓
      沈貞麗等語（見本院一○一八號卷第十三頁）。是證人沈貞麗所供：曾於八十
      七年五月間某日及七月初，二次自被告乙○○取得安非他命之供證，自屬可信
      。
（二）證人沈貞麗二次自被告乙○○取得安非他命，其原因究係買賣、無償轉讓，或
      其他原因乙節，已據證人沈貞麗於警訊中指陳：「：：向乙○○購買的，我共
      向乙○○購買二次．．，每次購買安非他命一小包，價格均為新臺幣一千元」
      等語（見第一七一一三號卷偵查第九頁），於檢察官偵查中又供稱：「（問：
      吸用之安非他命是否向乙○○買的？）是的，印象中有二次，第一次不記得，
      第二次是八十七年七月初，都是少量，一次一千元整」等語（同上卷第二十六
      頁），在原審法院復證稱：「我是在八十七年五月及七月間向乙○○各買一次
      安非他命．．，每次一到二千元」等語（見原審卷第二十二頁）。另有證人沈
      貞麗遭警查獲當時扣押之安非他命殘渣袋經送法務部調查局檢驗結果證實有甲
      基安非他命殘留，此有法務部調查局檢驗通知書乙紙在卷可稽（見本院更一卷
      第五十二頁）。證人沈貞麗與被告並無宿怨，為被告所自承（見本院更二卷第
      四十七頁），茍非確有買賣安非他命情事，衡情當無故意設詞誣陷被告之理。
      另參以安非他命之管制為我政府近年來之重要政策，非但買賣、轉讓安非他命
      均訂有重刑以懲不法外，各檢警機關並多方加強取締，不遺餘力。被告果非有
      利可圖，當無甘冒重刑無償為證人沈貞麗取得列為毒品管制之安非他命之理，
      足證證人沈貞麗應係基於買賣之原因，而自被告取得安非他命，且被告亦應有
      營利之意圖，應堪認定。
（三）本院前審傳訊承辦員警黃益祥到庭後表示：被告販毒，在沈貞麗家中有查到安
      非他命，在被告處也有查到少許安非他命，依據證人沈貞麗之供詞及查獲之少
      許安非他命證明被告販毒等語，嗣本院前審訊問被告對於證人黃益詳之證詞有
      何意見時，被告亦不否認證人之供述（見本院一○一八號卷第三十一頁）。衡
      諸一般常理，若被告未販賣安非他命予沈貞麗，則被告應會對證人即員警黃益
      詳之證詞當庭表示反駁之意，但竟仍表示無意見，益見被告應有該警員所指述
      之販毒情事。
（四）再者，就證人沈貞麗二次自被告乙○○購得安非他命之價格部分，業經證人沈
      貞麗於警訊中指證：購買安非他命一小包，價格均為新臺幣一千元等語（見第
      一七一一三號卷第九頁），於檢察官偵查中供稱：都是少量，一次一千元整等
      語（同上卷第二十六頁）明確，雖證人沈貞麗在原審供稱：向乙○○買安非他
      命，．．每次一到二千元云云（見原審卷第二十二頁），就價格部分與其在警
      偵訊中供證稍有不一，然按證人於為警查獲之初及檢察官偵查之時，離案發時
      刻較近，記憶較為清晰，其彼時之供述自較真切可信，且衡諸「罪證有疑，利
      歸被告」之證據法則，證人沈貞麗於警偵訊中所證以一千元之代價購買安非他
      命等語，較其於原審上開所證購買安非他命之價格部分有利於被告，應認被告
      二次販賣安非他命予沈貞麗之價格均為一千元。
（五）另證人沈貞麗於本院前審雖證稱：那時因我吸安被警察抓，警察就叫我隨便說
      一個人就沒事了，所以我才說是向乙○○買的，事實上那時我沒有工作，哪來
      的錢買安非他命，：：因是警察要我隨便說出一個人就沒事了，因當時只有乙
      ○○與我較常聯絡，他們要我說出一個找得到的人云云（見本院更一卷第四十
      三頁），然經本院再質之以「檢察官有無要你隨便說一個人？」，證人沈貞麗
      卻表示：「我忘了，這已經是幾年前的事了等語（見本院上更一卷第四十四頁
      ），則證人沈貞麗上開所證，是否屬實，非屬無疑，且參以被告於本院前審於
      上訴狀中坦承：因沈貞麗之拜託，向綽號「小鴨」之人購買安非他命後，原封
      不動轉讓沈貞麗等語，已如前述，則證人沈貞麗上開所稱當時因無工作所以沒
      有錢買安非他命云云，即與被告於前開上訴狀中所言顯相矛盾，是證人沈貞麗
      上開所證顯係事後迴護被告之詞，不足採信。
（六）綜上所述，被告上開所辯，顯係事後卸責之詞，委不足採。本件事證明確，被
      告販賣安非他命之犯行，堪以認定。
二、核被告乙○○所為，係犯毒品危害防制條例第四條第二項之販賣第二級毒品罪。
    其販賣前之持有第二級毒品安非他命之低度行為，為販賣之高度行為所吸收，不
    另論罪。被告先後二次販賣安非他命之行為，時間緊接，所犯構成要件相同，顯
    係基於概括之犯意為之，為連續犯，應依刑法第五十六條之規定，以一罪論，除
    法定本刑中之無期徒刑部分依法不得加重外，其餘依法加重其刑。另安非他命係
    修正前麻醉藥品管理條例第二條第四款所列之化學合成麻醉藥品，亦為八十七年
    五月二十日修正公布而於同年月二十二日生效之毒品危害防制條例第二條第二項
    第二款所定之第二級毒品，被告本件犯罪行為之起日雖係八十七年五月間之某日
    ，惟被告犯罪行為終了時間為八十七年七月初，已在毒品危害防制條例公布修正
    後，自應適用毒品危害防制條例處斷，初不發生新舊法比較之問題，併予敘明。
三、原審以被告罪證明確予以論罪科刑，固非無見。惟查：（一）原判決認定被告有
    販賣安非他命以營利之犯行，然未明確認定被告每次販賣安非他命之價格，自有
    未洽。（二）就被告二次販賣安非他命所得共二千元，復未依毒品危害防制條例
    第十九條第一項之規定宣告沒收，亦有未當。被告上訴意旨否認犯罪，雖無理由
    ，然原判決此部分既有上開可議之處，仍屬無可維持，自應由本院將原判決此部
    分，及定應執行刑部分予以撤銷改判。爰審酌被告之素行不佳，犯罪之動機、目
    的、手段、所生之危害非輕及犯罪後否認犯罪之態度等一切情狀，量處如主文第
    二項所示之刑。又新台幣二千元，係被告因犯罪所得之物，應依毒品危害防制條
    例第十九條第一項之規定沒收之，如全部或一部不能沒收時，以其財產抵償之。
    至扣案之安非他命殘渣袋一個、吸食器玻璃球一個，係屬被告所有供施用毒品之
    器具，已據被告供明在卷，然並非供犯本件販賣安非他命所用之物，爰不予宣告
    沒收，併此敘明。
據上論斷，應依刑事訴訟法第三百六十九條第一項前段、第三百六十四條、第二百九
十九條第一項前段，毒品危害防制條例第四條第二項、第十九條第一項，刑法第十一
條前段、第五十六條，判決如主文。
本案經檢察官張秋雲到庭執行職務。
中      華      民      國九十一      年      八    月    十六    日
                              臺灣高等法院刑事第四庭
                                  審判長法  官  蔡  永  昌
                                        法  官  蔡  國  在
                                        法  官  徐  昌  錦
右正本證明與原本無異。
如不服本判決，應於判決收受送達後十日內向本院提出上訴書狀，其未敘述上訴
之理由者並得於提起上訴後十日內向本院補提理由書（均須按他造當事人之人數
附繕本）。
                                         書記官  王  崑  煜
中      華      民      國      九十一      年      八    月    十六    日
附錄    本判決論罪科刑法條：
毒品危害防制條例第四條
製造、運輸、販賣第一級毒品者，處死刑或無期徒刑；處無期徒刑者，得併科新台幣
一千萬元以下罰金。
製造、運輸、販賣第二級毒品者，處無期徒刑或七年以上有期徒刑，得併科新台幣七
百萬元以下罰金。
製造、運輸、販賣第三級毒品者，處五年以上有期徒刑，得併科新台幣五百萬元以下
罰金。
製造、運輸、販賣專供製造或施用毒品之器具者，處一年以上七年以下有期徒刑，得
併科新台幣一百萬元以下罰金。
前四項之未遂犯罰之。
